【裁判字號】    88,交易,517
【裁判日期】    890824
【裁判案由】    業務過失傷害
【裁判全文】
臺灣臺北地方法院刑事判決                    八十八年度交易字第五一七號
    公  訴  人  臺灣臺北地方法院檢察署檢察官
    被      告  甲○○
右列被告因業務過失傷害案件，經檢察官提起公訴( 八十八年度偵字第二二四四四號
 )，本院判決如左：
        主      文
甲○○無罪。
        理      由
一、按犯罪事實應依證據認定之，無證據不得推定其犯罪事實，刑事訴訟法第一百五
    十四條定有明文。所謂證據，須適於為被告犯罪事實之證明者，始得採為斷罪資
    料( 最高法院五十三年台上字第二七五○號判例參照 )。
二、本件公訴意旨略以：被告甲○○係以駕駛營業用小客車( 計程車 )為業，為從事
    駕駛業務之人。其於八十八年九月十日凌晨三時三分許，駕駛一輛車牌5L-905號
    計程車，沿臺北市○○區○道路由北往南方向行駛，途經大道路、林口街八○巷
    無號誌交岔路口，疏未注意減速慢行作隨時停車之準備，亦疏未注意車前狀況並
    隨時採取必要之安全措施，以致與一輛由成年男子乙○○所駕駛沿林口街八○巷
    由西往東方向駛來之車牌AWO-699 號重型機器腳踏車擦撞。乙○○人車倒地，受
    有顏面撕裂傷及頸椎脊髓傷害，以致四肢癱瘓等於身體難治之重傷害。案經被害
    人乙○○提出告訴，因認被告甲○○涉有觸犯刑法第二百八十四條第二項業務過
    失傷害罪嫌云云。無非係以告訴人乙○○之指訴為論據。惟訊據被告甲○○堅決
    否認涉有前揭業務過失傷害犯行，辯稱略以「我當時車上載有一名女性乘客簡麗
    娟，她要找她的車子，所以我車子開的很慢，沿大道路往福德街方向行駛，車速
    僅有廿餘公里。機車駕駛( 乙○○ )駕駛該輛車牌AWO-699 號重型機器腳踏車快
    速自巷內駛出而撞到我的車頭，我並無過失」等語。
三、經查：
    (一)「道路交通安全規則」第二條第一項第一款及「道路交通管理處罰條例」第
        三條第八款，均明文規定該等有關道路交通安全法規所指之「汽車」均包含
        「機器腳踏車」。修正前「道路交通安全規則」第一百十四條第二款「汽(
        機 )車駕駛人飲酒後，其吐氣所含酒精成份超過每公升0.25毫克( 相當於血
        液中酒精濃度0.05%  )以上者，不得駕車」規定之立法意旨，係因一般人飲
        酒後，其吐氣所含酒精成份若已達0.25毫克( 相當於血液中酒精濃度0.05%
         )時，其有輕度協調功能降低之中毒症狀，若其駕駛動力交通工具之肇事率
        為一般人未飲酒時之二倍。若吐氣所含酒精成份達到每公升一毫克( 相當於
        血液中酒精濃度200mg/dl即0.2% )時，則有步態不穩、噁心嘔吐及精神混惑
        不清晰等中度中毒症狀，有行政院國軍退除役官兵輔導委員會臺北榮民總醫
        院( 下稱：臺北榮民總醫院 )八十八年八月五日(八八)北總內字第二六八六
        八號函附之酒精對於人體影響程度之醫學文獻影本在卷可稽。為維護交通安
        全計，主管機關乃於八十九年二月一日修正公布「道路交通安全規則」第一
        百十四條第二款，增列「或血液中酒精濃度超過0.05%以上者」不得駕車之
        規定。本件告訴人乙○○於八十八年九月十日凌晨三時三分許駕車發生事故
        受傷後，經送臺北市立忠孝醫院急救，由於疑似酒醉駕車，經抽取血液送臺
        北市立中興醫院檢驗結果，其血液中酒精濃度高達227mg/dl( 即超過0.2% )
        ，有臺北市立中興醫院臨床病理科「血中酒精濃度報告單」影本一紙在卷可
        按。參諸前揭臺北榮民總醫院函附之醫學文獻，本件告訴人乙○○於前揭時
        地駕駛該輛車牌AWO-699 號重型機器腳踏車當時，已有步態不穩、噁心嘔吐
        及精神混惑不清晰等中度中毒症狀無疑。其違反「道路交通安全規則」第一
        百十四條第二款不得駕車之規定，至為灼然。
    (三)次查：臺北市○○區○○街八○巷( 西往東方向 )右側，在距離前方大道路
        交岔路口五公尺內，設有一倒三角形「讓」字標誌，用以告示支線道( 林口
        街八○巷 )車輛駕駛人必須慢行或停車，觀察幹線道( 大道路 )行車狀況，
        讓幹線道車優先通行後，認為安全時方可通行，有「道路交通事故調查報告
        表」附現場圖在卷可按。本件告訴人乙○○既係駕車沿支線道之林口街八○
        巷駛出，自應注意遵守道路交通標誌而讓在幹線道( 大道路 )行駛之被告甲
        ○○所駕駛之該輛車牌5L-905號計程車先行。況查本件事故發生當時雖係夜
        間但有照明、天候晴、路面乾燥無缺陷及障礙物且視距良好，有「道路交通
        事故調查報告表」在卷，並無任何足令告訴人乙○○不能注意之情事，其應
        注意且能注意竟疏未注意，即貿然酒醉駕車又不讓幹線道車先行以致肇事，
        其就本件交通事故之發生自有過失無疑，且其過失係本件交通事故發生之唯
        一原因，被告甲○○並無過失可言，其辯解洵堪信為真實。臺北市車輛行車
        事故鑑定委員會亦認被告甲○○並無違失，有該委員會鑑定意見書一件在卷
        可稽。此外又查無其他積極證據足認被告甲○○有何過失傷害犯行，既不能
        證明被告甲○○犯罪，爰即應為其無罪之諭知。
據上論斷，應依刑事訴訟法第三百零一條第一項，判決如主文。
本案經檢察官謝名冠到庭執行職務
中      華      民      國    八  十  九    年     八     月  二十四    日
                          臺灣臺北地方法院交通法庭
                                法  官  鍾    華
右正本證明與原本無異
如不服本判決應於送達後十日內向本院提出上訴狀
                                書記官  黃 繡 琴
中      華      民      國    八  十  九    年     八     月  二十五    日


司法院資訊處製作；財團法人民間司法改革基金會備份。
